【裁判字號】    94,訴,3797
【裁判日期】    950210
【裁判案由】    毒品危害防制條例
【裁判全文】
臺灣臺中地方法院刑事判決              94年度訴字第3797號
公  訴  人  臺灣臺中地方法院檢察署檢察官
被      告  甲○○
選任辯護人  朱元宏律師
            張志隆律師
上列被告因違反毒品危害防制條例案件，經檢察官提起公訴（94
年度偵續字第374號），本院判決如下：
    主    文
甲○○無罪。
    理    由
一、公訴意旨略以：被告甲○○明知K他命業經毒品危害防制條
    例列為第三級毒品，不得非法販賣，仍基於幫助販賣之概括
    犯意，於民國九十四年三月間某日起，至同年七月二十日凌
    晨零時許，在臺中市「金錢豹KTV酒店」或臺中市某處，應
    酒店客戶之要求，連續無償以電話0000－000000
    號行動電話聯繫乙○○（販賣毒品部分另案由本院審理中）
    ，再由乙○○以不詳之價格販賣第三級毒品K他命予不特定
    人多次。嗣於同年七月二十一日上午五時十分許，在臺中市
    ○○○路四段二三二之三號Ｄ棟十二樓之一為警查獲，並當
    場扣得第三級毒品K他命一小包、K他命香菸三支、五號夾鍊
    袋一百個及行動電話一支等情，因認被告涉犯刑法第三十條
    第一項、毒品危害防制條例第四條第三項之販賣第三級毒品
    K他命罪嫌。
二、按犯罪事實應依證據認定之，無證據不得認定犯罪事實，又
    不能證明被告犯罪或其行為不罰者，應諭知無罪之判決，刑
    事訴訟法第一百五十四條第二項及第三百零一條第一項分別
    定有明文。又認定犯罪事實，所憑之證據，雖不以直接證據
    為限，間接證據亦包括在內，然無論直接或間接證據，其為
    訴訟上之證明，須於通常一般之人均不致於有所懷疑，而得
    確信其為真實之程度者，始得據之為有罪之認定，倘其證明
    尚未達到此一程度，而有合理性懷疑之存在時，即無從為有
    罪之認定，根據「罪證有疑，利於被告」之證據法則，即不
    得遽為不利於被告之認定，（最高法院著有七十六年臺上字
    第四九八六號判例可資參照）；再按犯罪事實之認定，應憑
    真實之證據，倘證據是否真實尚欠明顯，自難以擬制推測之
    方法，為其判斷之基礎，而認定犯罪事實之證據係指足以認
    定被告確有犯罪行為之積極證據而言，該項證據自須適合於
    被告犯罪事實之認定，始得採為斷罪資料（最高法院五十三
    年臺上字第六五六號、二十九年上字第三一○五號判例可資
    參照）。
三、公訴人認被告涉有刑法第三十條第一項、毒品危害防制條例
    第四條第三項之販賣第三級毒品Ｋ他命罪嫌，無非係以：(一)
    、被告於警詢及偵查中自白，其曾應客戶之要求而撥打行動
    電話予乙○○購買K他命；(二)、證人乙○○於偵查中之證述
    ；(三)、扣案被告所有電話號碼0000－000000號之
    行動電話、卷附被告所使用之電話號碼0000－0000
    00號行動電話與證人乙○○所使用之電話號碼0000－
    000000號行動電話之通聯資料、譯文等節，為其主要
    論據。訊據被告固坦承：伊曾於九十四年三月二十二日，在
    伊所任職之臺中市○○路「金錢豹KTV酒店」內，因客人想
    要購買K他命，所以伊以所使用之電話號碼0000－00
    0000號電話，聯絡證人乙○○所使用之電話號碼000
    0－000000號行動電話，告知客人要買K他命之事，
    其後由證人乙○○將K他命帶到「金錢豹KTV酒店」交易；另
    於九十四年六月間某日，在臺中市○○路「E─HOUSE」夜店
    內，因伊及伊朋友均要購買K他命施用，所以伊以上開行動
    電話聯絡證人乙○○，證人乙○○即將K他命帶到該店，由
    伊向證人乙○○購買K他命等情不諱，惟堅決否認有幫助販
    賣第三級毒品K他命之犯行，辯稱：九十四年三月二十二日
    ，是客人要伊問問看可否買到K他命，是客人有要求的時候
    ，伊才會聯絡證人乙○○；另外在「E─HOUSE」的那一次，
    客人和伊都要購買K他命，所以證人乙○○將K他命交給伊，
    伊再和客人一起施用K他命，伊只是幫客人買，並不是幫證
    人乙○○販賣K他命，伊並未有幫助販賣K他命之意等語。經
    查：
(一)、證人乙○○於偵查中結證稱：伊於一年多前先認識被告的男
    朋友，因而結識被告。被告平常會打電話給伊，問伊有沒有
    貨，伊就打電話給伊朋友「阿哲」，看伊朋友那邊有沒有，
    伊朋友會直接與被告的朋友交易。被告不知道交易的金額，
    她只是介紹而已，約介紹一、二次，是購買K他命，數量伊
    也不清楚，因伊叫「阿哲」與被告的客人聯絡等語（見臺灣
    臺中地方法院檢察署九十四年度偵續字第三七四號偵查卷第
    七頁），核與被告於偵查中所稱：伊在舞廳上班，客人要求
    要買K他命，伊幫客人打電話，他們交易的情形伊不知道，
    是客人請伊幫他探詢有無K他命等語（見臺灣臺中地方法院
    檢察署九十四年度偵字第一一九三一號偵查卷第四二頁）；
    及於本院審理時所稱：有時候伊酒店的客人會帶K他命來店
    內施用，有時候客人會叫伊問問看可否買到品質比較好的K
    他命，但是有時候問不一定會買，不一定會拿。都是客人有
    要求時，伊才會去聯絡乙○○。伊幫客人聯絡乙○○到店內
    後，由客人自行向乙○○購買，但客人買了多少，伊並不清
    楚，伊未經手到錢的事情等語（見本院九十五年一月二十日
    審理筆錄）。復參以被告所使用之電話號碼0000－00
    0000號與證人乙○○所使用之電話號碼0000－00
    0000號行動電話之通聯紀錄，被告確曾於九十四年三月
    二十二日二十二時十六分三十八秒許，聯絡證人乙○○與之
    通話，及於同日二十二時五十九分許，發送簡訊予證人乙○
    ○，洽詢購買K他命之事，均係被告主動撥打電話、發送簡
    訊聯絡證人乙○○，有監聽紀錄譯文乙份在卷可參（見臺灣
    臺中地方法院檢察署九十四年度偵字第一一九三一號偵查卷
    第三九、四十頁），足見依卷附之通聯資料及監聽譯文，於
    九十四年三月二十二日係被告主動撥打電話、發送簡訊予證
    人乙○○詢問有無K他命，而非證人乙○○主動撥打電話或
    發送簡訊聯絡被告，詢問被告有無K他命之買主或要求被告
    為之介紹K他命之買主。則被告以其行動電話聯絡證人乙○
    ○洽購K他命，是否確有幫助證人乙○○販賣第三級毒品K
    他命之犯意，抑或僅係基於幫助客人施用第三級毒品K他命
    之犯意，而為前揭聯絡證人乙○○之行為，顯有疑義。
(二)、又依被告於本院審理時所稱：伊共聯絡證人乙○○二次購買
    K他命，一次就是監聽譯文所示之九十四年三月二十二日那
    一次，該次是由伊聯絡證人乙○○，證人乙○○帶K他命到
    臺中市○○路「金錢豹KTV酒店」內，當日伊聯絡後，證人
    乙○○隨即拿過來給客人，當天購買K他命的數量伊不清楚
    ，是客人和乙○○談的，伊只幫客人聯絡乙○○而已，由客
    人自己跟乙○○購買，客人到底買了多少，伊也不知道，伊
    也沒有經手到錢的事情；另一次是在九十四年六月間某日，
    乙○○是拿到臺中市○○路上的「E─HOUSE」夜店內，這次
    因為伊和客人都要買K他命，所以該次乙○○是將K他命交給
    伊，伊再和客人一起施用K他命。當日的數量是客人先告訴
    伊要買多少，由伊告訴乙○○，當日買了一小包重量一克的
    K他命，約新臺幣（下同）一千二百元，是由伊把錢拿給證
    人乙○○等語（見本院九十五年一月二十日審理筆錄），則
    依被告前開所言，被告聯絡證人乙○○購買K他命共二次，
    第一次係被告與證人乙○○聯絡後，由客人與證人乙○○自
    行商談購買K他命之數量、價格，被告均未經手交易金額及K
    他命之交付；第二次則為被告與證人乙○○聯絡，雖由被告
    交付購買K他命之金額及自證人乙○○處收受K他命一小包，
    然該次係被告與客人共同購買K他命，並共同施用K他命。按
    刑法上之幫助犯係對於已決意犯罪之人，以幫助之意思，資
    以物資上或精神上之助力，而助成其犯罪之實施，最高法院
    二十四年上字第八九○號判例可資參照。倘被告係基於幫助
    證人乙○○販賣K他命之意，衡情理先由證人乙○○主動聯
    絡被告探詢是否有人需購買K他命，或積極要求被告為之介
    紹買主，再由被告提供買主之資訊予證人乙○○，而非被告
    於客人有施用K他命之需要的情形下，始被動撥打電話予證
    人乙○○詢問是否有K他命，則被告前開所為，應係對於不
    詳之客人施用第三級毒品K他命之行為提供助力。
(三)、再販賣毒品係屬重罪，販毒者莫不在獲取高額利潤，苟無利
    可圖，應無甘冒被查緝法辦重刑之危險，被告若真有基於幫
    助證人乙○○販賣K他命之意思而為前開行為，衡情理應向
    被告要求其為之介紹K他命買主之報酬或利潤。然互核被告
    及證人乙○○上揭所言，被告於聯絡證人乙○○，由證人乙
    ○○攜帶K他命至被告所任職之「金錢豹KTV酒店」該次，被
    告並不知悉客人與證人乙○○間所交易之K他命數量、金額
    ，並未從中獲取任何利潤；另被告聯絡證人乙○○在「E
    ─HOUSE」夜店交易該次，被告於該次係與客人各自出資向
    證人乙○○購買K他命，隨後被告與客人一同施用所購買之K
    他命，該次被告亦未從中獲取任何利潤，實與常情有悖。則
    本件被告聯絡證人乙○○二次洽購K他命，應僅係基於幫助
    客人施用第三級毒品K他命之犯意，而為前揭聯絡證人乙○
    ○之行為。
(四)、至證人乙○○於偵查中證稱：伊係聯絡伊友人綽號「阿哲」
    ，看朋友那邊有沒有K他命，伊朋友會直接與被告的朋友交
    易。被告曾介紹二次客人，一次伊與被告有見面，伊拿貨給
    被告，另一次是伊叫人跟被告的客戶聯絡等語（見臺灣臺中
    地方法院檢察署九十四年度偵續三七四號偵查卷第八頁），
    雖與被告前開所稱，被告聯絡證人乙○○洽購K他命二次，
    均係由證人乙○○攜帶K他命前來交易等節不盡相符，然被
    告上揭就聯絡證人乙○○之方式、時間、地點等細節均交待
    明確，且參以證人乙○○前開所為，涉有販賣第三級毒品之
    罪嫌，對於販賣K他命之行為，自然有所保留；而扣案之不
    明粉末一小包、香菸三支，經本院送鑑定結果，確均含有第
    三級毒品K他命之成分，有憲兵司令部刑事鑑驗中心九十四
    年十二月二十七日（九四）安鑑字第○二八七二號鑑驗通知
    書乙紙在卷可參，然被告於本院審理時陳明：該等K他命係
    客人送給伊，並非伊向證人乙○○所拿取，扣案之夾鏈袋係
    伊以前賣飾品所用之物品，與本案無關等語（見本院九十四
    年十二月二十二日訊問筆錄），而扣案之夾鏈袋長十四公分
    、寬十公分，業經本院調閱該等夾鏈袋勘驗明確，第三級毒
    品K他命量微價高，實無可能以上開如此大之夾鏈袋予以包
    裝，且本院亦查無其他積極證據足以證明被告前開於本院審
    理時所言有何不實之情形。縱被告持有該等K他命、夾鏈袋
    ，亦無法據之推論被告即有幫助證人乙○○販賣第三級毒品
    K他命之犯行。綜上所述，實難僅以被告曾以電話聯絡證人
    乙○○詢問洽購K他命乙節，即遽以推論被告即有幫助證人
    乙○○多次販賣第三級毒品K他命之犯行，公訴人前開所提
    出之證據，尚無足證明被告係基於幫助證人乙○○販賣第三
    級毒品K他命之犯意，而為幫助證人乙○○販賣第三級毒品K
    他命。此外，本院復查無其他積極事證足認被告確有公訴人
    所指訴之幫助販賣第三級毒品K他命犯行。是揆諸首揭法條
    及判例意旨，不能證明被告犯罪，依法自應為被告無罪之諭
    知。
據上論斷，應依刑事訴訟法第三百零一條第一項，判決如主文。
中    華    民    國    95    年    2     月    10    日
                        臺灣臺中地方法院刑事第五庭
                            審判長法  官  賴恭利
                                  法  官  林慧貞
                                  法  官  劉麗瑛
上正本證明與原本無異。
如不服本判決，應於送達後十日內向本院提出上訴狀（須附繕本
），上訴於臺灣高等法院臺中分院。
                                  書記官  游智凱
中    華    民    國    95    年    2     月    10    日


司法院資訊處製作；財團法人民間司法改革基金會備份。
